臺灣高雄地方法院刑事判決　　　　　　　96年度訴字第2381號
公　訴　人　臺灣高雄地方法院檢察署檢察官
被　　　告　甲○○
指定辯護人　本院公設辯護人丙○○
上列被告因偽造有價證券等案件，經檢察官提起公訴（96年度偵
字第13566 號），本院判決如下：
    主  文
甲○○意圖供行使之用，而偽造有價證券，處有期徒刑壹年捌月
。未扣案偽造之發票人乙○○、丁○○、發票日及到期日均為民
國九十四年十月四日、面額新臺幣拾肆萬元、票號CH七四二二四
九號之本票壹紙（其上「乙○○」印文貳枚、「丁○○」印文伍
枚除外）沒收。
    事  實
一、甲○○於民國94年間受乙○○與丁○○委託代辦現金卡，因
    此取得乙○○、丁○○之印章及身分資料後，竟未經乙○○
    、丁○○之同意，即基於意圖行使而偽造有價證券及意圖為
    自己不法所有之犯意，先於94年10月4 日前之某日，在高雄
    縣市某不詳地點，逕在其所有之票號CH742249號本票上金額
    、發票日、到期日欄內逐一填載「新臺幣（下同）拾肆萬元
    整」、「94年10月4 日」等文字，及於上開本票發票人欄內
    偽造「乙○○」、「丁○○」署名各1 枚，再於94年10月4
    日某時許，持上開偽造之本票前往高雄市○鎮區○○街87號
    9 樓郭秋香住處，向不知上開本票係屬偽造之郭秋香佯稱願
    以該本票作為擔保，而向郭秋香借款約6 萬元，致郭秋香陷
    於錯誤，交付借款約6 萬元予甲○○，甲○○則將上開本票
    交給郭秋香收執而行使之。嗣經郭秋香要求，甲○○復於2
    日後（即94年10月6 日）持其所保管之乙○○、丁○○印章
    至郭秋香上開住處，亦未經乙○○、丁○○之同意，即在前
    開本票上發票人欄內盜蓋「乙○○」、「丁○○」印文各2
    枚、並在本票上金額欄內盜蓋「丁○○」印文3 枚。
二、案經臺灣高雄地方法院檢察署檢察官主動簽分偵查起訴。
    理  由
一、上揭犯罪事實，業據被告甲○○於本院審理時坦承不諱，核
    與證人即被害人郭秋香、乙○○、丁○○於偵訊時證述之情
    節相符（證人郭秋香、乙○○、丁○○均曾於檢察官偵查中
    到庭具結作證，其等向檢察官所為之言詞陳述，並無證據證
    明有何顯不可信之情況，且與本案待證事實相關，依刑事訴
    訟法第159 條之1 第2 項規定，得為證據），並有發票人為
    乙○○、丁○○、發票日及到期日均為94年10月4 日、面額
    14萬元、票號CH742249號之本票影本1 紙附卷可稽，足認被
    告自白與事實相符，本件事證明確，被告犯行已堪認定。
二、查被告行為後，如附表所示之法律均經修正，並均自95年7
    月1 日起開始施行，又本次刑法修正之比較新舊法，應就罪
    刑有關之共犯、未遂犯、想像競合犯、牽連犯、連續犯、結
    合犯，以及累犯加重、自首減輕暨其他法定加減原因（如身
    分加減）與加減例等一切情形，綜其全部罪刑之結果而為比
    較，最高法院95年5 月23日第8 次刑事庭會議決議可資參照
    。則比較如附表所示新舊法後，均以舊法對被告較有利，綜
    合言之，新法（本院裁判時之法律）並無較有利於被告，依
    刑法第2 條第1 項前段之規定，自應適用行為時之法律以論
    處。是核被告所為，係犯修正前刑法第201 條第1 項偽造有
    價證券罪、第339 條第1 項詐欺取財罪。起訴書就被告涉犯
    偽造有價證券罪部分，雖未引用（修正前）刑法第201 條第
    1 項條文，惟於犯罪事實欄已載明被告有偽造上開本票（有
    價證券）之行為，被告涉犯該罪部分堪認業經起訴，本院自
    應予以審究。被告在本票上偽造「乙○○」、「丁○○」之
    署名，及盜用該2 人印章在本票上蓋用「乙○○」、「丁○○」印文等行為，均屬偽造有價證券犯行之一部，應為偽造
    有價證券之犯行所吸收，又其偽造有價證券後持以行使，行
    使偽造有價證券之行為，應為較重之偽造有價證券行為所吸
    收，均不另論罪。公訴意旨誤認被告盜用乙○○、丁○○印
    章之行為，應另行成立刑法第217 條第2 項盜用印章罪而予
    論罪科刑，尚有未合，附此敘明。被告以上開偽造之本票供
    作擔保而借款，其偽造有價證券之目的即為詐欺取財，所犯
    上開2 罪間，有方法目的之牽連關係，應從一重之偽造有價
    證券罪處斷（最高法院82年度台上字第2256號、90年度台上
    字第5416號判決意旨參照）。又偽造有價證券罪之法定最低
    本刑為3 年以上有期徒刑，考其立法意旨在維護市場秩序，
    保障交易信用，但本件被告偽造「乙○○」、「丁○○」名
    義之本票1 紙，係供向證人郭秋香借款作為擔保之用，被告
    一時思慮不周，致罹刑章，因其偽造之本票僅有1 紙，未在
    市面流通，犯罪被害之人僅郭秋香、乙○○、丁○○3 人，
    對於市場金融秩序危害尚低，核與一般偽造票據以行使之惡
    性犯行有間，本院認如科以被告最低度刑，仍嫌過重，客觀
    上顯足以引起一般之同情，酌依刑法第59條規定減輕其刑（
    按被告行為後，刑法自95年7 月1 日修正公布施行，修正前
    刑法第59條係規定「犯罪之情狀可憫恕者，得酌量減輕其刑
    」，修正後改為「犯罪之情狀顯可憫恕，認科以最低度刑仍
    嫌過重者，得酌量減輕其刑」，依最高法院95年5 月23日第
    8 次刑事庭會議決議，認此僅為法院就酌減審認標準見解之
    明文化，非屬法律之變更，附此敘明）。被告關於詐欺取財
    之犯行雖未據檢察官起訴，然與前經本院認定有罪部分（偽
    造有價證券）有牽連犯之裁判上一罪關係，前已敘明，為起
    訴效力所及，本院自得併予審究。爰審酌被告貪圖不法利益
    ，偽造發票人為「乙○○」、「丁○○」之有價證券（本票
    ）並行使之，以此方式向證人郭秋香詐得約6 萬元，行為實
    有不當，惟念其犯後坦承犯行，態度尚可，及其犯罪之動機
    、目的、手段、所得利益、所生危害等一切情狀，量處如主
    文所示之刑。又被告上開犯行，依中華民國96年罪犯減刑條
    例第3 條第1 項第15款規定，不予減刑，併此敘明。
三、末查，被告所偽造，未扣案之發票人為乙○○、丁○○，發
    票日及到期日均為94年10月4 日、面額14萬元、票號CH7422
    49號本票1 紙（其上「乙○○」印文2 枚、「丁○○」印文
    5 枚除外），屬偽造之有價證券，不問屬於犯人與否，均應
    依刑法第205 條規定宣告沒收（上開「乙○○」、「丁○○
    」印文係屬真正，不予沒收）。至前開本票上雖有偽造之「
    乙○○」、「丁○○」署名各1 枚，惟該等偽造署名已包含
    於前開本票內一併沒收，不另依刑法第219 條規定重覆為沒
    收之諭知，併予敘明。
據上論斷，應依刑事訴訟法第299 條第1 項前段，刑法第2 條第
1 項前段、第59條、第205 條，修正前刑法第201 條第1 項、第
339 條第1 項、第55條，罰金罰鍰提高標準條例第1 條前段，判
決如主文。
本案經檢察官洪瑞芬到庭執行職務。
中　　華　　民　　國　　96　　年　　8 　　月　　24　　日
                  刑事第二庭    審判長法　官  邱永貴
                                      法　官  李昆南
                                      法  官  楊筑婷
以上正本證明與原本無異。
如不服本判決應於收受本判決後10日內向本院提出上訴書狀，並
應敘述具體理由，如未敘述上訴理由者，應於上訴期間屆滿後20
日內補提理由書狀於本院（均須按他造當事人之人數附繕本）「
切勿逕送上級法院」。
中　　華　　民　　國　　96　　年　　8 　　月　　24　　日
　　　　　　　　　　　　　　　  　　 書記官　林靜慧
附錄本案論罪科刑法條：
刑法第201條第1項
意圖供行使之用，而偽造、變造公債票、公司股票或其他有價證
券者，處3 年以上10年以下有期徒刑，得併科3 千元以下罰金。
刑法第339條第1項
意圖為自己或第三人不法之所有，以詐術使人將本人或第三人之
物交付者，處5 年以下有期徒刑、拘役或科或併科1 千元以下罰
金。
附表：刑法修正前後之比較
┌────┬───────┬───────┬────────────┬────┬────┐
│刑法條號│舊法規定（修正│新法規定（修正│        比較理由        │比較依據│比較結果│
│        │前刑法）      │後刑法）      │                        │        │何者對行│
│        │              │              │                        │        │為人有利│
├────┼───────┼───────┼────────────┼────┼────┤
│第201 條│該罪法定刑為「│該罪法定刑為「│新法罰金數額下限、計算額│刑法第2 │舊法    │
│第1 項、│3 年以上10年以│3 年以上10年以│度均較舊法增加，比較言之│條第1 項│        │
│第33條第│下有期徒刑，得│下有期徒刑，得│，以舊法對被告有利。    │前段    │        │
│5 款    │併科3 千元以下│併科新臺幣9 萬│                        │        │        │
│        │罰金」，罰金數│元以下罰金」，│                        │        │        │
│        │額下限為銀元1 │罰金數額下限為│                        │        │        │
│        │元以上（罰金罰│新臺幣1 千元以│                        │        │        │
│        │鍰提高標準條例│上，並以新臺幣│                        │        │        │
│        │第1 條前段規定│百元計算之。  │                        │        │        │
│        │：依法律應處罰│              │                        │        │        │
│        │金、罰鍰者，就│              │                        │        │        │
│        │其原定數額得提│              │                        │        │        │
│        │高為2 倍至10倍│              │                        │        │        │
│        │），並以銀元1 │              │                        │        │        │
│        │元計算之。    │              │                        │        │        │
├────┼───────┼───────┼────────────┼────┼────┤
│第339 條│該罪法定刑為「│該罪法定刑為「│新法罰金數額下限、計算額│刑法第2 │舊法    │
│第1 項、│5 年以下有期徒│5 年以下有期徒│度均較舊法增加，比較言之│條第1 項│        │
│第33條第│刑、拘役或科或│刑、拘役或科或│，以舊法對被告有利。    │前段    │        │
│5 款    │併科1 千元以下│併科新臺幣3 萬│                        │        │        │
│        │罰金」，罰金數│元以下罰金」，│                        │        │        │
│        │額下限為銀元1 │罰金數額下限為│                        │        │        │
│        │元以上（罰金罰│新臺幣1 千元以│                        │        │        │
│        │鍰提高標準條例│上，並以新臺幣│                        │        │        │
│        │第1 條前段規定│百元計算之。  │                        │        │        │
│        │：依法律應處罰│              │                        │        │        │
│        │金、罰鍰者，就│              │                        │        │        │
│        │其原定數額得提│              │                        │        │        │
│        │高為2 倍至10倍│              │                        │        │        │
│        │），並以銀元1 │              │                        │        │        │
│        │元計算之。    │              │                        │        │        │
├────┼───────┼───────┼────────────┼────┼────┤
│第55條後│犯一罪而其方法│刪除          │鑑於牽連犯之實質根據難有│刑法第2 │舊法    │
│段      │或結果之行為犯│              │合理說明，且其存在亦有擴│條第1 項│        │
│        │他罪名者，從一│              │大既判力範圍，有鼓勵犯罪│前段    │        │
│        │重處斷。      │              │之嫌，而予刪除，其後在適│        │        │
│        │              │              │用上得視其具體情形，分別│        │        │
│        │              │              │論以想像競合犯或數罪併罰│        │        │
│        │              │              │予以處斷。本件被告上開偽│        │        │
│        │              │              │造有價證券、詐欺取財之犯│        │        │
│        │              │              │行，依舊法規定為牽連犯，│        │        │
│        │              │              │為裁判上一罪，從一重處斷│        │        │
│        │              │              │，如依新法，因牽連犯規定│        │        │
│        │              │              │已刪除，其上開2 項犯行應│        │        │
│        │              │              │數罪併罰，比較言之，以舊│        │        │
│        │              │              │法對被告有利。          │        │        │
└────┴───────┴───────┴────────────┴────┴────┘
